【裁判字號】    99,台非,165
【裁判日期】    990610
【裁判案由】    貪污
【裁判全文】
最高法院刑事判決              九十九年度台非字第一六五號
上  訴  人  最高法院檢察署檢察總長
被      告  甲○○
上列上訴人因被告貪污案件，對於台灣台中地方法院中華民國九
十七年二月二十六日第一審確定判決（九十六年度訴字第四三０
九號，起訴案號：台灣台中地方法院檢察署九十六年度偵字第五
二五九號），認為違背法令，提起非常上訴，本院判決如下：
    主  文
原判決撤銷。
甲○○不具公務員之身分，對於公務員關於違背職務之行為行求
賄賂，處有期徒刑壹年肆月，褫奪公權貳年，減為有期徒刑捌月
，褫奪公權壹年。扣案新台幣壹拾萬元沒收。
    理  由
非常上訴理由稱：「按判決不適用法則或適用法則不當者，為違
背法令，刑事訴訟法第三百七十八條定有明文。又刑法第四十七
條規定，受有期徒刑之執行完畢，或受無期徒刑或受有期徒刑一
部之執行而赦免後，五年以內再犯有期徒刑以上之罪者，為累犯
。另數罪併罰案件之執行完畢，係指數罪定其應執行之刑，已將
該應執行之刑執行完畢而言，若其中一罪之有期徒刑先執行期滿
，嗣法院依檢察官之聲請，以裁定定其數罪之應執行之刑確定後
，其在未裁定前已先執行之罪，因嗣後合併他罪定應執行刑之結
果，檢察官所換發之執行指揮書，係執行應執行刑，其前已執行
之有期徒刑部分，僅應予以扣除，不能認已執行完畢（本院八十
三年度台上字第五五七八號、八十四年度台非字第二八四號、九
十九年度台非字第六０號判決參照）。經查，本件被告甲○○於
民國九十二年間所犯詐欺罪，被判處有期徒刑五月確定，於九十
二年十一月二十七日易科罰金執行完畢，與其另犯之偽造有價證
券罪部分（最後事實審為台灣高等法院台中分院九十三年度重上
更(二)字第八四號判決），經檢察官聲請台灣高等法院台中分院於
九十六年四月十八日以九十六年度聲字第七七七號裁定合併定應
執行之刑為有期徒刑六年二月，有該裁定附卷可稽，而其刑期起
算日為九十六年二月十一日，指揮書執畢日期為一０一年三月八
日，亦有全國刑案資料查註表在卷可佐，故被告於九十六年二月
十日犯本件違反貪污治罪條例之罪時，其詐欺罪不能認已執行完
畢，原判決依累犯予以論科，揆諸首開說明，顯有判決適用法則
不當之違法。案經確定，爰依刑事訴訟法第四百四十一條、第四
百四十三條提起非常上訴，以資糾正。」等語。
本院按判決不適用法則或適用不當者，為違背法令，刑事訴訟法
第三百七十八條定有明文。再九十四年二月二日修正公布，自九
十五年七月一日施行前之刑法第四十七條，關於累犯之規定，必
須曾受有期徒刑之執行完畢，或受無期徒刑或有期徒刑一部之執
行而赦免後，五年以內再犯有期徒刑以上之罪者，始足當之。又
裁判確定前犯數罪者，併合處罰之；數罪併罰，宣告多數有期徒
刑者，於各刑中之最長期以上，各刑合併之刑期以下，定其刑期
，同法第五十條、第五十一條第五款分別定有明文。故修正前刑
法第四十七條所謂之「受有期徒刑之執行完畢」，就數罪併罰案
件，係指所定之執行刑執行完畢而言。如於定執行刑之前，因有
一部分犯罪先確定，形式上予以執行，仍應依刑法規定，定其應
執行之刑，俟檢察官指揮執行「應執行刑」時，再就形式上已執
行部分，予以折抵扣除，不能謂先前確定之罪，已經執行完畢。
本件被告甲○○前於九十二年間因犯詐欺罪，經台灣台中地方法
院以九十二年度易字第一三二九號判決，判處有期徒刑五月，如
易科罰金，以三百元折算一日確定（起訴案號：台灣台中地方法
院檢察署九十二年度偵字第四八四一號）；另因於八十六年九月
二十五日犯偽造有價證券罪，經台灣高等法院台中分院於九十三
年八月二日以九十三年度重上更(二)字第八四號判決，判處有期徒
刑六年（起訴案號：台灣台中地方法院檢察署八十六年度偵字第
二０六二八號），再由本院於九十五年一月十二日駁回上訴確定
。上揭確定判決，嗣經台灣高等法院台中分院九十六年四月十八
日以九十六年度聲字第七七七號裁定，定應執行刑有期徒刑六年
二月確定，刑期自九十六年二月十一日起算，指揮書執行完畢日
期為一百零一年三月八日（經減刑後，指揮書執行完畢日期為一
百零一年二月六日）。有被告之台灣高等法院被告前案紀錄表、
刑案資料查註紀錄表、上開案件執行案卷可稽。是被告因犯詐欺
案件，所處有期徒刑五月，雖曾於九十二年十一月二十七日執行
易科罰金，然該罪因與前案（即上揭偽造有價證券部分）所判決
之罪，既因符合數罪併罰規定經定應執行刑，則執行期間應至一
百零一年二月六日，始能認為執行完畢，至詐欺罪所處有期徒刑
五月，不能認已執行完畢，僅應於所定應執行刑之刑期予以扣除
。原確定判決認定被告非依法令服務於國家機關而具有法定職務
權限之人，亦非受公務機關委託承辦公務之人，因另涉犯誣告、
詐欺罪經台灣台中地方法院及台灣台中地方法院檢察署通緝，又
前因偽造有價證券罪，經法院判決處有期徒刑六年確定未到案執
行，亦經台灣台中地方法院檢察署通緝中，於九十六年二月十日
十七時三十分許為台中縣警察局霧峰分局偵查隊偵查佐游哲豪循
線逮捕後，為免遭移送台灣台中地方法院檢察署發監執行，竟基
於意圖要求警員違背職務勿逮捕移送而行賄之犯意，對依據法令
執行逮捕通緝人犯之司法警察游哲豪行求賄賂新台幣（下同）十
萬元，嗣因游哲豪佯裝同意收受，並下車以行動電話向台中縣警
察局霧峰分局督察組組員陳國忠告知被告行賄詳情，並連絡同隊
偵查佐王致中至途中接應，並為保全被告前揭犯行之證據，於上
車後，即以其持有之行動電話錄音功能，錄下其與被告之對話，
而查知上情等情。被告犯行賄罪之時，上揭詐欺案件所處有期徒
刑既未執行完畢，即與累犯之要件不符。原審未就卷內所附之被
告前案紀錄表予以詳查，遽認渠先前犯詐欺罪所處有期徒刑五月
，已於九十二年十一月二十七日執行完畢，應依累犯規定加重其
刑，判處被告有期徒刑一年六月，褫奪公權二年，並適用中華民
國九十六年罪犯減刑條例相關規定，減為有期徒刑九月，褫奪公
權一年，並諭知十萬元沒收，自有適用法則不當之違法。案經確
定，且於被告不利，非常上訴意旨執以指摘，洵有理由，應由本
院將原判決撤銷，改判如主文第二項所示，以資救濟。
據上論結，應依刑事訴訟法第四百四十七條第一項第一款但書、
貪污治罪條例第十一條第三項、第一項、第十七條，刑法第十一
條、第三十七條第二項、第三十八條第一項第二款，中華民國九
十六年罪犯減刑條例第二條第一項第三款、第七條、第十四條，
判決如主文。
中    華    民    國  九十九  年    六    月    十    日
                      最高法院刑事第十二庭
                          審判長法官  黃  一  鑫
                                法官  張  春  福
                                法官  林  勤  純
                                法官  李  錦  樑
                                法官  陳  國  文
本件正本證明與原本無異
                                      書  記  官
中    華    民    國  九十九  年    六    月  二十三  日
                                                     M
附錄論罪科刑法條：
貪污治罪條例第十一條第一項、第三項：
對於第二條人員，關於違背職務之行為，行求、期約或交付賄賂
或其他不正利益者，處一年以上七年以下有期徒刑，得併科新台
幣三百萬元以下罰金。
不具第二條人員之身分而犯前二項之罪者，亦同。

司法院資訊處製作；財團法人民間司法改革基金會備份。
